【裁判字號】    98,訴,871
【裁判日期】    990129
【裁判案由】    違反毒品危害防制條例
【裁判全文】
臺灣嘉義地方法院刑事判決               98年度訴字第871號
公  訴  人  臺灣嘉義地方法院檢察署檢察官
被      告  甲○○
上列被告因違反毒品危害防制條例案件，經檢察官提起公訴（98
年度毒偵字第1260號），被告於本院行準備程序時就被訴事實為
有罪之陳述，本院合議庭裁定由受命法官改依簡式審判程序進行
審理，判決如下：
    主  文
甲○○施用第一級毒品，累犯，處有期徒刑拾月。
    犯罪事實
一、甲○○前因施用毒品案件，經裁定送觀察、勒戒後，認有繼
    續施用毒品傾向，經本院以91年度毒聲字第706號裁定令入
    戒治處所施以強制戒治，於91年10月2日執行強制戒治，92
    年3月7日停止強制戒治付保護管束出所，嗣經撤銷保護管束
    再於92年9月16日入所執行上述強制戒治程序，於93年3 月
    26日強制戒治執行完畢出所。復於5年內之95年9月17日17
    時許，在嘉義縣水上鄉八掌溪旁某處田地內等地，非法施用
    第一級毒品海洛因，經本院以96年度嘉簡字第661號判處有
    期徒刑6月確定，嗣另犯詐欺罪，經定應執行有期徒刑10月
    確定，於97年5月1日執行完畢。猶不知悔改，復於98年7月
    28日晚上6時至7時之間在嘉義市○○○道路施用海洛因1次
    ，經警採尿送驗後查獲。
二、案經臺南縣警察局移送臺灣嘉義地方法院檢察署檢察官偵查
    起訴。
    理  由
一、本案於準備程式進行中，被告就被訴事實為有罪之陳述，且
    所犯係死刑、無期徒刑、最輕本刑為3年以上有期徒刑之罪
    或高等法院管轄之第一審案件以外之罪，經本院告知簡式審
    判程序之旨，並聽取檢察官及被告之意見後，依刑事訴訟法
    第273條之1第1項之規定，裁定進行簡式審判程序。依刑事
    訴訟法第273條之2規定，不適用證據提示、交互詰問及傳聞
    法則有關證據能力限制等規定，合先敘明。
二、查被告前因施用毒品案件，經強制戒治後，於93年3月26日
    執行完畢釋放，此有臺灣高等法院被告前案紀錄表可稽，其
    雖於強制戒治執行完畢釋放後5年後，再犯本件施用毒品案
    件，惟按毒品危害防制條例於92年7月9日修正公布，自93年
    1月9日施行，其中第20條、第23條將施用毒品之刑事處遇程
    序，區分為「初犯」及「5年內再犯」、「5 年後再犯」。
    依其立法理由之說明：「初犯」，經觀察、勒戒或強制戒治
    後，應為不起訴處分或不付審理之裁定；經觀察、勒戒或強
    制戒治執行完畢釋放後，「5年內再犯」者，因其再犯率甚
    高，原實施之觀察、勒戒及強制戒治既已無法收其實效，爰
    依法追訴或裁定交付審理。至於經觀察、勒戒或強制戒治執
    行完畢釋放後，「5年後再犯」者，前所實施之觀察、勒戒
    或強制戒治已足以遮斷其施用毒品之毒癮，為期自新及協助
    其斷除毒癮，仍適用「初犯」規定，先經觀察、勒戒或強制
    戒治之程序。從而依修正後之規定，僅限於「初犯」及「5
    年後再犯」二種情形，始應先經觀察、勒戒或強制戒治程序
    。倘被告於5年內已再犯，經依法追訴處罰，縱其第3次（或
    第3次以上）再度施用毒品之時間，在初犯經觀察、勒戒或
    強制戒治執行完畢釋放5年以後，已不合於「5 年後再犯」
    之規定，且因已於「5年內再犯」，顯見其再犯率甚高，原
    實施觀察、勒戒或強制戒治，已無法收其實效，即應依該條
    例第10條處罰。查被告於強制戒治執行完畢後5年內，即於
    95年間，因施用毒品案件，經本院於96年4月30日以96年度
    嘉簡字第661號判決判處有期徒刑6月確定等情，亦有前揭前
    案紀錄表可稽，故本件被告犯行依法自應予追訴處罰。
三、訊據被告坦承前揭犯行，且有長榮大學檢驗報告、採集尿液
    姓名對照表可稽，核與被告自白相符，被告施用第1級毒品
    海洛因之犯行，應堪認定。查海洛因為毒品危害防制條例第
    2條第2項第1款所定之第1級毒品，核被告所為，係犯毒品危
    害防制條例第10條第1項之施用第1級毒品罪。被告施用前持
    有海洛因之低度行為，為施用之高度行為所吸收，不另論罪
    。又被告前因施用毒品案件，經本院以96年度嘉簡字第661
    號判處有期徒刑6月確定，嗣另犯詐欺罪，經定應執行有期
    徒刑10月確定，於97年5月1日執行完畢等情，有前案紀錄表
    可稽，其於受徒刑之執行完畢後，5年以內故意再犯本件有
    期徒刑以上之罪，為累犯，應依刑法第47條第1項規定加重
    其刑。
四、爰審酌被告曾因施用毒品經強制戒治及有期徒刑執行完畢，
    猶未知警惕而再犯本案，足見其未徹底戒除施用毒品，惟念
    及施用毒品本質上係戕害自身健康之行為，尚未嚴重破壞社
    會秩序或侵害他人權益，且被告坦承犯行、犯後態度尚屬良
    好暨其犯罪之動機、目的、手段、其為高職畢業之智識程度
    等一切情狀，量處如主文所示之刑。
五、依刑事訴訟法第273條之1第1項、第299條第1項前段，毒品
    危害防制條例第10條第1項，刑法第11條前段、第47條第1項
    ，判決如主文。
本案經檢察官陳昭廷到庭執行職務。
中    華    民    國    99    年     1    月    29    日
                  刑事第六庭    法  官  黃義成
上列正本證明與原本無異。
如不服本判決應於收受判決後10日內向本院提出上訴書狀，並應
敘述具體理由；其未敘述上訴理由者，應於上訴期間屆滿後20日
內向本院補提理由書（均須按他造當事人之人數附繕本）「切勿
逕送上級法院」。
中    華    民    國    99    年     1    月    29    日
                                書記官  吳明蓉
附錄論罪科刑法條：
毒品危害防制條例第10條
施用第一級毒品者，處 6 月以上 5 年以下有期徒刑。
施用第二級毒品者，處 3 年以下有期徒刑。

司法院資訊處製作；財團法人民間司法改革基金會備份。
